This famous (Fisher's or Anderson's) iris data set gives the measurements in centimeters of the variables sepal length and width and petal length and width, respectively, for 50 flowers from each of 3 species of iris. The species are Iris setosa, versicolor, and virginica.

Clustering - K-means
========================================================

Preparação dos Dados
-------------------
```{r}
# Dados originais
str(iris)
# Preparação dos dados para o K-means (apenas variáveis quantitativas)
irisForKmeans <- iris
irisForKmeans$Species <- NULL
str(irisForKmeans)
```

Execução do algoritmo de agrupamento
------------------------------------
```{r}
# Execução do agrupamento k-means
kmeansObj <- kmeans(irisForKmeans, 3)
kmeansObj
#Comparando o agrupamento com os dados originais
table(iris$Species, kmeansObj$cluster)
```

Visualização do agrupamento
---------------------------
```{r}
plot(irisForKmeans$Sepal.Length, irisForKmeans$Sepal.Width, col=kmeansObj$cluster, main="K-means Clustering of Iris Data Set (150 flowers)", xlab="Sepal Length (cm)", ylab="Sepal Width (cm)")
points(kmeansObj$centers[, c("Sepal.Length", "Sepal.Width")], col=unique(iris$Species), pch=16, cex=2)
legend("bottomright", levels(iris$Species), pch=1, col=unique(iris$Species))
```
```{r}
plot(irisForKmeans$Petal.Length, irisForKmeans$Petal.Width, col=kmeansObj$cluster, main="K-means Clustering of Iris Data Set (150 flowers)", xlab="Petal Length (cm)", ylab="Petal Width (cm)")
points(kmeansObj$centers[, c("Petal.Length", "Petal.Width")], col=unique(iris$Species), pch=16, cex=2)
legend("bottomright", levels(iris$Species), pch=1, col=unique(iris$Species))
```

Clustering - Hierarchical
=========================

Preparação dos Dados
-------------------
```{r}
# Dados originais
str(iris)
# Preparação dos dados para o agrupamento hierárquico (apenas variáveis quantitativas e uma amostra de 40 itens para facilitar a visualização)
i <- sample(1:dim(iris)[1], 40)
irisForHierarchical <- iris[i, ]
irisForHierarchical$Species <- NULL
str(irisForHierarchical)
```

Execução do algoritmo de agrupamento
------------------------------------
```{r}
# Cálculo da matriz de distâncias (method = "euclidean")
distObj <- dist(irisForHierarchical)
# Execução do agrupamento hierárquico (method = "complete")
hclustObj <- hclust(distObj)
```

Visualização do agrupamento
---------------------------
```{r}
plot(hclustObj, hang = -1, labels=iris$Species[i])
# Corte da árvore em 3 clusters
rect.hclust(hclustObj, k=3)
```